臺灣臺南地方法院刑事判決　　　　　　　　　　　　九十二年度交易字第二五四號
　　公　訴　人　臺灣台南地方法院檢察署檢察官
　　被　　　告　丁○○
右列被告因公共危險等案件，經檢察官提起公訴（九十二年度偵字第九０八七號），
被告就被訴事實為有罪之陳述，本院裁定進行簡式審判程序，判決如左：
    主  文
丁○○服用酒類，不能安全駕駛動力交通工具而駕駛，處有期徒刑伍月，如易科罰金
，以佰元折算壹日；又因過失傷害人致重傷，處有期徒刑陸月，如易科罰金，以
佰元折算壹日。應執行有期徒刑玖月，如易科罰金，以佰元折算壹日。
    事  實
一、丁○○於民國九十二年三月二十九日凌晨四時許，在台南市○○街友人處飲用啤
    酒一打後，本應注意飲酒後其吐氣所含酒精濃度超過每公升０‧二五毫克以上者
    ，不得駕駛車輛，按其情節又非不能注意，其能注意竟疏未注意，於上處飲酒後
    ，吐氣所含酒精濃度已遠逾每公升一‧一六毫克，已酒醉不能安全駕駛動力交通
    工具，詎丁○○仍不顧大眾行車之公共安全，於同日上午，酒後駕駛車號ＷＱ─
    ２３５６號自小客貨車，沿台南市○○路○段由南往北方向行駛，於同日上午十
    時十五分許，在行經安吉路一段上之「小燕子檳榔攤」前約七十公尺處之外側快
    車道時，本應注意汽車行駛時，駕駛人應注意車前狀況，並隨時採取必要之安全
    措施，而依當時情形，客觀上又無不能注意之情事，其能注意竟因不勝酒力而疏
    未注意該處為速限六十公里之已劃分快慢車道道路，可能會有機車在慢車道及外
    側快車道間變換車道之車前狀況，未採取減速慢行並保持隨時可以煞停距離之必
    要安全措施，仍以時速四、五十公里之速度高速急馳，適丙○○無照騎乘車號Ｎ
    ＧＲ─７５２號重機車，沿安吉路一段慢車道在同向右前方行駛，丙○○本亦應
    注意其並未考領機車駕照不得行駛上路，且機車在雙向二車道行駛，在快慢車道
    間變換車道時，應讓直行車先行，並注意安全距離，而依當時情形，客觀上亦無
    不能注意之情事，其能注意竟亦疏未注意同向左後方有丁○○之直行車駛來，未
    注意安全距離並暫停讓丁○○先行即貿然變換車道切入外側快車道上，致丁○○
    見狀閃煞不及，其小客貨車右前車頭遂撞上丙○○之機車車尾，造成丙○○飛撞
    上小客貨車擋風玻璃後摔落地面，受有頭部外傷合併顱內出血、胸部挫傷合併肺
    炎及呼吸衰竭，並留有四肢無力神經學症狀之重傷害。車禍事故發生後，台南市
    警察局交通隊車禍處理小組警員據報到場處理，在警員尚不知何人為肇事車輛之
    駕駛人前，丁○○主動表示其為駕駛人並自首犯行，接受裁判。而丁○○經警當
    場測試其吐氣所含酒精濃度亦高達前開數值，而查知上情。
二、案經臺灣台南地方法院檢察署檢察官指定代行告訴人即丙○○之女乙○○訴由臺
    灣台南地方法院檢察署檢察官偵查起訴。
    理  由
一、訊據被告丁○○對於右開時、地酒後駕車發生碰撞車禍，並造成被害人丙○○受
    傷之事實均坦承不諱，並有道路交通事故現場圖暨道路交通事故調查報告表共三
    紙、台南市警察局處理交通事故紀錄表暨交通事故現場勘驗圖、吐氣所含酒精濃
    度測試結果單、台南市警察局第三分局安南派出所調查酒後駕車公共危險案生理
    測試、狀態報告表、奇美醫學中心診斷證明書、台南市警察局舉發違反道路交通
    管理事件通知單影本各一紙、道路交通事故現場蒐證照片十八幀在卷可資佐證。
    又被告不僅自承駕駛前之當日凌晨四時許有飲用啤酒，且被告同日上午十時二十
    八分許，為警測試其吐氣所含酒精濃度仍高達每公升一‧一六毫克，亦有前開吐
    氣所含酒精濃度測試結果單一紙可稽，足見其在駕車前之酒精濃度應更高於此。
    而被害人丙○○係因本件車禍受有如事實欄所示之傷害，其中被害人丙○○住院
    期間一度病情嚴重需加護治療，並因長期插管作呼吸治療而併發氣管狹窄，曾接
    受氣管切開及氣管重建手術，目前情況雖已經穩定、意識已完全清楚，呼吸已完
    全順暢，唯尚留存有些許四肢無力之神經學症狀，尚須人從旁照料及復健治療等
    情，亦有財團法人奇美醫院九十三年一月十五日（九三）奇醫字第０三一五號函
    檢送之奇美醫院法院專用病情摘要一份附卷可為佐參，而被害人並因精神耗弱致
    不能處理自己事務，業經法院宣告為禁治產人乙節，亦有本院九十二年度禁字第
    一八四號民事裁定存卷可憑，足見被害人丙○○前開所受傷勢已達於身體有重大
    難治之重傷害程度。按汽車（均含機器腳踏車，下同）駕駛人，有未領有駕駛執
    照駕車情形者，處新臺幣六千元以上一萬二千元以下罰鍰，並當場禁止其駕駛及
    扣留其車輛牌照，道路交通管理處罰條例第二十一條第一項第一款定有明文。次
    按汽車駕駛人飲用酒類後其吐氣所含酒精濃度超過每公升０‧二五毫克以上者，
    不得駕車；汽車行駛時，駕駛人應注意車前狀況，並隨時採取必要之安全措施；
    汽車在雙向二車道行駛，在快慢車道間變換車道時，應讓直行車先行，並注意安
    全距離，道路交通安全規則第一百十四條第二款、第九十四條第三項、第九十七
    條第五款亦分別規定甚明。查被告有經正常程序考領駕駛執照，為有駕駛經驗之
    人，對於上開道路交通安全規則自均知之甚稔，而被害人丙○○雖未考領有重型
    機車駕照，有交通部公路總局嘉義區監理所台南監理站九十三年二月二日嘉監南
    字第０９３０００２１１５號函敘明在卷可稽，惟其既要行駛機車上路，對於上
    開道路交通管理處罰條例及道路交通安全規則亦應知悉，俱為其等應注意之事項
    ，而肇事當時係天候晴朗、日間自然光線、四線道、柏油路面、標線清晰、有內
    、外側快車道及慢車道劃分，路面乾燥、無缺陷、無障礙物、視距良好、速限六
    十公里，有前開道路交通事故調查報告表載明可考，據此判斷，足見依當時狀況
    被告及被害人丙○○客觀上均無不能注意之情狀，而本件肇事地點係位於台南市
    ○○路○段上「小燕子檳榔攤」前約七十公尺處之劃有快慢車道路段，其中被害
    人丙○○之機車係倒臥在慢車道上，車後並留有機車倒地所形成之長達四十四．
    八公尺之刮地痕，該刮地痕起點並自外側快車道拖曳延伸至慢車道上，有前開道
    路交通事故現場圖繪明可考，而被告自小客貨車係右前車頭、右前擋風玻璃受損
    ，另被害人之機車則係車尾受損，有前開現場相片可徵，而由刮地痕起點係自外
    側快車道開始形成之情形予以判斷，顯見被害人丙○○之機車係在變換車道切入
    外側快車道行駛時，遭被告自小客貨車右前車頭撞及機車車尾而人車飛離並撞上
    擋風玻璃後落地甚明，而被告丁○○於肇事後經警測試其吐氣所含酒精濃度高達
    每公升一‧一六毫克，是其飲酒後應注意且能注意不得駕車而仍駕車，復疏未注
    意該處為速限六十公里之已劃分快慢車道道路，可能會有機車在慢車道及外側快
    車道間變換車道之車前狀況，未採取減速慢行並保持隨時可以煞停距離之必要安
    全措施，仍以時速四、五十公里之速度高速急馳，適被害人丙○○騎乘機車同向
    行駛在右前方，被害人丙○○亦應注意且能注意其未考領駕照，不得行車上路竟
    仍無照騎車，且騎駛機車行經上開路段時，亦疏未注意同向左後方有被告丁○○
    之直行車駛來，未注意安全距離並暫停讓被告小客貨車先行即貿然變換車道切入
    外側快車道上，致與自後駛來之被告小客貨車發生碰撞而受傷肇事，被告及丙○
    ○自有違前開規定之注意義務，其二人均顯有過失，本件經送臺灣省台南區車輛
    行車事故鑑定委員會鑑定結果，亦認為被告有肇事因素，有南鑑字第九二一五二
    八號鑑定意見書一份在卷可憑。雖該鑑定意見書另認「丙○○無肇事因素」，惟
    查該鑑定意見之所以認定被害人丙○○「無肇事因素」，似未考慮到被害人機車
    有「在快慢車道間變換車道，未注意安全距離」之違規行為，然本件車禍肇事原
    因經本院認定結果，既認被害人丙○○係未注意安全距離並暫停讓被告之直行車
    先行即貿然變換車道切入外側快車道上，致與自後駛來之被告小客貨車發生碰撞
    ，已如前述，從而前開認定被害人丙○○無肇事因素之鑑定意見書即顯有不完備
    之處而存有疑義，自不足遽為被害人丙○○有利之事證，而其上開認定被告丁○
    ○有肇事原因之鑑定結果，既與本院調查相同，自可為本院認定之佐證，併此敘
    明。又被告之過失行為與被害人所受上開傷害之間，顯有相當因果關係，亦無疑
    義。而被告於案發當日經警測試其吐氣所含酒精濃度為每公升一‧一六毫克，已
    高出法律容許之每公升０．二五毫克甚多，被告亦自承酒後對其行車有影響等語
    ，再參酌被告當日係駕車自後撞上被害人機車而有本件車禍事故等情以觀，顯見
    被告當時已因不勝酒力而影響其行車注意力及操控力，致無法注意車前狀況始發
    生本件碰撞車禍，其已不能安全駕駛動力交通工具，亦可認定。從而本件事證已
    臻明確，被告犯行堪以認定。
二、核被告丁○○所為，係犯刑法第一百八十五條之三之酒後不能安全駕駛動力交通
    工具而駕駛罪及同法第二百八十四條第一項後段之過失致重傷罪。其所犯上開二
    罪間，犯意各別，行為互殊，應予分論併罰。又被告係酒醉駕車因而致人受傷，
    前開過失傷害罪部分，應依道路交通管理處罰條例第八十六條第一項規定加重其
    刑。另其肇事後未被有偵查權之公務員或機關發覺其為犯嫌前，在現場向到場處
    理之警員自承犯行，進而接受裁判，此業據被告供明在卷可按，並有道路交通事
    故現場圖載明可考，被告行為合乎自首之要件，應依刑法第六十二條前段減輕其
    刑，過失傷害部分並依法先加後減之。爰審酌被告之品行、應負過失責任之程度
    、造成被害人重傷害之結果、肇事後尚未與被害人家屬達成民事上之和解，及被
    告於犯後之態度尚稱良好等一切情狀，分別量處如主文所示之刑，並均諭知易科
    罰金之折算標準及定其應執行之刑，以資懲儆。
據上論斷，應依刑事訴訟法第二百七十三條之一第一項、第二百九十九條第一項前段
，道路交通管理處罰條例第八十六條第一項，刑法第一百八十五條之三、第二百八十
四條第一項後段、第六十二條前段、第四十一條第一項前段、第五十一條第五款，罰
金罰鍰提高標準條例第一條前段、第二條，判決如主文。
本案經檢察官甲○○到庭執行職務。
中      華      民      國      九十三      年     五     月     四     日
                  臺灣臺南地方法院交通法庭
                                          法  官    張  瑛  宗
右正本證明與原本無異。
如不服本判決，應於判決送達後十日內，向本院提出上訴狀。
                                          書記官    陳  志  德
中      華      民      國      九十三      年     五     月     四     日
附錄本案論罪科刑法條：
中華民國刑法第一百八十五條之三
服用毒品、麻醉藥品、酒類或其他相類之物，不能安全駕駛動力交通工具而駕駛者，
處一年以下有期徒刑、拘役或三萬元以下罰金。
中華民國刑法第二百八十四條
(過失傷害罪)
因過失傷害人者，處六月以下有期徒刑、拘役或五百元以下罰金，致重傷者，處一年
以下有期徒刑、拘役或五百元以下罰金。
從事業務之人，因業務上之過失傷害人者，處一年以下有期徒刑、拘役或一千元以下
罰金，致重傷者，處三年以下有期徒刑、拘役或二千元以下罰金。
